【裁判字號】    98,抗,1659
【裁判日期】    981029
【裁判案由】    假處分
【裁判全文】
臺灣高等法院民事裁定                  98年度抗字第1659號
    抗  告  人  丁○○
上列抗告人因與相對人國霖投資股份有限公司、甲○○、丙○○
、乙○○、戊○○間定暫時狀態假處分事件，對於中華民國98年
8月31日臺灣板橋地方法院98年度全字第2897號裁定，提起抗告
，本院裁定如下：
    主  文
抗告駁回。
抗告費用由抗告人負擔。
    理  由
一、按於爭執之法律關係，為防止發生重大之損害或避免急迫之
    危險或有其他相類之情形而有必要時，得聲請為定暫時狀態
    之處分，民事訴訟法第538條第1項定有明文。又請求及假扣
    押之原因，應釋明之；此規定於假處分及定暫時狀態之處分
    ，準用之，同法第526條第1項、第538條之4、第533條復有
    明定。因此債權人聲請定暫時狀態之處分，自須釋明具有下
    列二項要件：(一)須為有爭執之法律關係，(二)有定暫時狀態之
    必要。而所謂必要性，係指為防止發生重大之損害，或避免
    急迫之危險發生，或其他相類情形者。從而保全之必要性，
    應透過利益衡量予以判斷。法院須就聲請人因定暫時狀態處
    分之許可所能獲得之利益、因不許可所可能發生之損害、相
    對人因假處分之許可所可能蒙受之不利益，以其他利害關係
    人之利益，或法秩序之安定、和平等公益，加以比較衡量。
    就涉及公司經營權爭執而聲請停止董事、監察人職權之定暫
    時狀態處分事件，法院除考量董事之報酬及投資利益外，尚
    應考量相對人違法情節之輕重、對公司繼續造成損害之可能
    性、公司內部治理缺點之嚴重程度，以及因定暫時狀態處分
    導致經營權移轉對於公司以及其他利害關係人之影響（參見
    劉連煜教授著，「禁止董事行使職權之假處分」，司法周刊
    ，第1327、1328期）。
二、經查抗告人為相對人國霖投資股份有限公司（下稱國霖公司
    ）之董事長，而國霖公司之資本額為新台幣（下同）6,000
    萬元，發行股份為600萬股，每股面額為10元，股東為抗告
    人戊○○、相對人丙○○、乙○○、甲○○、及訴外人章健
    群、董宗珊、黃國璋。相對人甲○○持股為149萬5,000股，
    丙○○持股為149萬1,667股、乙○○持股為149萬1,667股、
    已達發行股份達千分之746.3，抗告人持股僅為149萬5,000
    股，僅為已發行股份總數千分之249。嗣甲○○依公司法第
    173條第2項規定，向經濟部申請許可召集股東臨時會，經濟
    部於98年6月6日以經授中字第09832382810號函許可甲○○
    召開臨時股東會，甲○○遂於98年6月18日召開臨時股東會
    ，並選任乙○○、丙○○、甲○○為董事，戊○○為監察人
    。抗告人並於98年6月19日向原法院起訴請求撤銷上開股東
    會決議，並請求確認股東會決議不成立，有國霖公司變更事
    項登記卡、股東名簿、經濟部98年6月6日函、起訴狀影本在
    卷可稽（見原法院98年度全字第2771號卷第12至13、22至23
    、62至63頁）。
三、經查抗告人於原法院聲請意旨略以：相對人甲○○未依公司
    法第172條規定，於98年6月18日臨時股東會前10日寄發通知
    書，亦未向股東名簿所載地址送達，且未於法定期間內通知
    國霖公司停止辦理過戶之申請，亦未對外公告停止過戶期間
    ，其股東會之召集程序違反法令。且甲○○逾越經濟部許可
    召集之範圍，逕行提議修改章程，且國霖公司負債已大於資
    產，應依法申請破產而未申請破產，卻召開臨時股東會改選
    董事及監察人，為恐相對人等於訴訟確定前濫行職權，致有
    損抗告人暨債權人之權益，妨害社會交易安全與秩序，爰陳
    明願供擔保新台幣（下同）300萬元，聲請禁止相對人行使
    職權等語，並提出國霖公司基本資料、變更事項登記卡、經
    濟部98年6月6日函、中天投資股份有限公司98年度股東常會
    紀錄、第3屆第7次董事會會議紀錄、97年度股東權益變動表
    等影本為證（見原審卷第6至41頁），以釋明定暫時狀態處
    分之請求及原因。
四、惟抗告人所提出之上開證據，僅足以釋明兩造間就國霖公司
    於98年6月18日股東臨時會決議中，關於修正章程增訂持有
    上市公司之股票及表決權、須經董事會決議始能執行、全面
    改選董事、監察人議案等法律關係有所爭執，且抗告人亦自
    承並非主張因國霖公司違法改選董事及監察人而致自己之股
    權受有損害，亦非主張因違法改選而致自己未能受領董事報
    酬而受有損害，則據此即不能認為抗告人已釋明本件有何定
    暫時狀態處分之必要。且縱使相對人召集股東臨時會之程序
    或其決議方法違法，但抗告人並未釋明因此將對公司造成何
    等損害，亦未釋明公司內部治理有何缺失，因此仍不能認為
    本件有何定暫時狀態處分之必要。
五、又抗告人抗告意旨雖主張：相對人丙○○於98年7月24日以
    國霖公司之董事長自居，就訴外人中福振業股份有限公司（
    下稱中福公司）於98年6月26日股東常會改選董、監事之決
    議，向原法院起訴主張撤銷股東會決議、及確認委任關係存
    在與不存在之訴，並為定暫時狀態處分之聲請，係濫行董事
    職權云云。惟抗告人並未釋明上開訴訟有何不利於國霖公司
    之情形，即不能認為本件有定暫時狀態處分之必要。從而本
    院審酌抗告人並未釋明定暫時狀態處分之原因，且此要件之
    欠缺不得以擔保代之；以及從公司治理之觀點，抗告人可經
    由企業併購如公開收購股權、徵求委託書等方法，取代相對
    人成為國霖公司之經營者，而非以定暫時狀態處分之方式取
    得經營權，故抗告人之聲請，即屬無據。原裁定駁回抗告人
    之聲請，理由雖有不同，結論並無不合。抗告意旨仍執陳詞
    ，聲明廢棄，為無理由，應予駁回。
六、據上論結，本件抗告為無理由，爰裁定如主文。
中    華    民    國    98    年   10    月    29     日
                  民事第七庭
                        審判長法  官  鄭三源
                              法  官  呂太郎
                              法  官  邱  琦
正本係照原本作成。
本裁定除以適用法規顯有錯誤為理由外，不得再抗告。如提起再
抗告，應於收受後10日內委任律師為代理人向本院提出再抗告狀
。並繳納再抗告費新台幣１千元。
中    華    民    國    98    年    10    月    29    日
                              書記官  廖艷莉

司法院資訊處製作；財團法人民間司法改革基金會備份。
